【裁判字號】    95,訴,40
【裁判日期】    951115
【裁判案由】    給付借款
【裁判全文】
臺灣嘉義地方法院民事判決                95年度訴字第40號
原      告  合作金庫銀行股份有限公司
法定代理人  己○○
訴訟代理人  戊○○
被      告  丙○○
訴訟代理人  丁○○
上列事人間清償借款事件，本院於95年11月1日日言詞辯論終結
，判決如下：
    主    文
被告應給付原告新臺幣壹佰貳拾萬伍仟捌佰伍拾伍元，及自民
國九十四年七月二十日起至清償日止，按年息百分之二點八七計
算之利息，與自民國九十四年八月二十一日起至清償日止，其逾
期在六個月以內者，按上開利率百分之十，超過六個月者，就超
過部分，按上開利率百分之二十計算之違約金。
訴訟費用由被告負擔。
    事實及理由
一、本件原告起訴主張：訴外人甲○○於民國84年12月30日邀同
    被告為連帶保證人，向原告借款新臺幣（下同）1,920,000
    元（下稱系爭借款），借款期間自84年12月20日起至104年
    12月20日止，利息應自84年12月20日起算，第一次繳息日為
    85年1月20日，嗣後每一個月為一期繳納一次，本金、利息
    自85年1月20日起以每一個月為一期，共分240期平均攤還，
    利息依郵政儲金匯業局一年期定期儲蓄存款利率加百分之一
    計算利率（當時為年息百分之7.9），其後依郵政儲金轉存
    本庫利率變動時，自調整日起，隨同調整。未按期攤繳本息
    時，自逾期之日起六個月以內加放款利率百分之十，逾六個
    月以上者，其超過六個月部分加放款利率百分之二十計付違
    約金。詎訴外人甲○○繳息至94年7月19日，即未再履約，
    依約喪失期限利益，其債務全部到期，爰依消費借貸契約及
    連帶保證契約提起本訴，聲明請求被告給付如主文第一項所
    示之本金、利息暨違約金等語。
二、被告則以下列情詞置辯，並聲明：駁回原告之訴。
  (一)被告沒有擔任連帶保證人，沒簽名也沒蓋章，原告提出之借
    據是開庭才看到的，其沒有看過證人即系爭借款之對保人乙○○，對保的時候應該是訴外人甲○○學被告的簽名，在借
    據上簽名的。
  (二)系爭借款是在被告與訴外人甲○○結婚以前所借的，其現在
    與訴外人甲○○已經離婚了。被告知道其與訴外人甲○○所
    住之房屋有向原告借系爭借款，該房屋是登記訴外人甲○○
    的名字，被告拿錢給甲○○是作生活費，而不是單純清償房
    貸。
  (三)原告應該先就物保求償，不能直接找保證人。
三、兩造不爭執之事項：
  (一)被告之前妻甲○○於84年12月20日向原告借款1,920,000元
    ，甲○○僅償還至94年7月19日，目前仍積欠原告1,235,855
    元，及自94年7月20日日起至清償日止，按年息百分之2.87
    計算之利息，與自94年8月21日起至清償日止，其逾期在六
    個月以內者，按上開利率百分之十，超過六個月者，就超過
    部分，按上開利率百分之二十計算之違約金。
  (二)原告聲請對甲○○所發之支付命令，甲○○並未異議，業已
    確定。
  (三)甲○○向原告借款時曾有一名自稱丙○○之人，在借據上連
    帶保證人欄及對保欄上簽「丙○○」之姓名。
四、兩造爭執之事項為：(1)系爭借據上之簽名是否為被告所簽立
    ？(2)被告需否就本件借款負連帶保證人之責任？茲分別表示
    本院之意見如下：
  (一)原告主張系爭借據上關於連帶保證人「丙○○」之簽名為被
    告所簽立，為被告所否認，經查：
    1.本院依原告之聲請，將84年12月20日（對保日為84年12月
      7日）之借據、84年8月8日之切結書，以及被告承認為其
      親簽姓名、住址之台新銀行印鑑資料、郵政存簿儲金印鑑
      單、印鑑登記證明申請書（以上見本院95年7月12日言詞
      辯論筆錄）、當庭書寫字跡（見本院95年2月24日言詞辯
      論筆錄）、中華電信公司行動電話申請書、台北銀行聯名
      卡申請書、富邦銀行信用卡申請書、台灣大哥大行動電話
      申請書（以上見本院95年8月16日訊問筆錄），送請法務
      部調查局鑑定，該局將送鑑資料分類如下：一、借據原本
      上連帶保證欄下「丙○○」簽名、住址字跡編為甲1類鑑
      定資料，立約欄下「丙○○」簽名編為甲2類鑑定資料。
      二、切結書原本上「丙○○」簽名、住址字跡分別編為乙
      1 、乙2類鑑定資料。三、台新銀行印鑑資料、郵政存簿
      儲金印鑑單、印鑑登記證明申請書、當庭書寫字跡、中華
      電信公司行動電話申請書、台北銀行聯名卡申請書、富邦
      銀行信用卡申請書、台灣大哥大行動電話申請書，其上簽
      名、住址編為丙類鑑定資料。經鑑定之結果為：一、甲1
      類簽名、住址字跡及乙2類住址字跡與丙類筆畫特徵不同
      。二、甲2、乙1類簽名與丙類簽名筆畫特徵相同。有該局
      調科貳字第09500415720號鑑定通知書一紙在卷可稽。
    2.次查，證人即擔任系爭借款之對保人乙○○亦於本院結證
      稱：「（你當時擔任何職務？）是南嘉義分行的授信人員
      。」、「（當時有無確認是被告丙○○本人當場簽名蓋印
      章？）有，印章是我幫他蓋的，簽名是他自己簽的。」、
      「（當時證人甲○○與被告丙○○是否一起去？）是的。
      」等語（見本院95年3月31日言詞辯論筆錄）。
    3.經將上述鑑定結果與乙○○之證言綜合審酌，應認借據上
      立約欄（即對保簽名欄）下「丙○○」之簽名以及切結書
      上之「丙○○」簽名均為被告所親簽無訛，至借據上連帶
      保證欄下「丙○○」簽名、住址固非被告所親簽，然「對
      保」乃銀行確認被告有無擔任連帶保證人之真意之重要程
      序，被告既然在借據上立約欄（即對保簽名欄）下親簽姓
      名，自應認被告有擔任系爭借款之連帶保證人之意思，至
      於其餘姓名或住址由他人代為書寫，亦不影響被告擔任系
      爭借款之連帶保證人之效力。
  (二)按連帶保證人與主債務人負同一清償責任，此參民法第273
    條第1項連帶債務之規定甚明，又「保證債務之所謂連帶，
    係指保證人與主債務人負同一債務，對於債權人各負全部給
    付之責任者而言，此就民法第272條第1項規定連帶債務之文
    義參照觀之甚明。故連帶保證與普通保證不同，縱使無民法
    第746條所揭之情形，亦不得主張同法第745條關於檢索抗辯
    之權利」（最高法院45年台上字第1426號判例參照）。經查
    ，被告既在系爭借據上立約欄（即對保簽名欄）簽名，自應
    對系爭借款負連帶保證人之責；至被告抗辯原告應先就抵押
    擔保物求償等語，依據上述法條，被告為連帶保證人並不得
    主張民法第745條關於檢索抗辯權，原告自得對被告提起本
    件訴訟，請求被告負連帶保證人之責任，是被告此部分之抗
    辯，尚無可採。
五、綜上所述，被告為借款契約之連帶保證人，對於原告應負借
    貸契約上連帶保證人之責任。從而，原告基於消費借貸及連
    帶保證之法律關係，訴請被告給付如主文第一項所示之本金
    、利息暨違約金，為有理由，應予准許。
六、本件事證已明，兩造其餘攻擊防禦方法，經審酌結果核與本
    判決之結論無影響，爰不予以一一論述，併予敘明。
七、據上論結，本件原告之訴為有理由，依民事訴訟法第78條，
    判決如主文。
中    華    民    國    95    年    11    月    15    日
                  民二庭法  官  林福來
以上正本係照原本作成
如對本判決上訴須於判決送達後20日內向本院提出上訴狀
中    華    民    國    95    年    11    月    15    日
                        書記官  劉昀匊


司法院資訊處製作；財團法人民間司法改革基金會備份。
